臺灣高等法院刑事判決　　　　　　　　　　　　　　九十三年度上易字第一三一號
　　上　訴　人　臺灣板橋地方法院檢察署檢察官
　　上　訴　人
　　即　被　告　戊○○
　　被　　　告　丙○○
　　　　　　　　甲○○
右列上訴人，因被告等家暴傷害案件，不服臺灣板橋地方法院九十二年度易字第二六
八七號，中華民國九十二年十一月二十七日第一審判決（起訴案號：臺灣板橋地方法
院檢察署九十二年度偵字第一四三八五號、第一六０四八號）提起上訴，本院判決如
左：
    主  文
上訴駁回。
    事  實
一、緣乙○○〔業經原審判處罰金三千元（銀元）確定〕、丙○○（乙○○之母）與
    甲○○（乙○○之父）於民國（下同）九十二年五月二十七日十五時十分許，在
    臺北縣新莊市○○路三八一巷三七號處，因扶養丁○○（乙○○之外祖父）問題
    與戊○○（乙○○之舅母）發生爭執，戊○○竟基於傷害乙○○身體之犯意，徒
    手毆打乙○○，使其受有右上臂多處擦傷（二公分乘零點三公分、一點二公分乘
    一公分、三公分乘一點零公分）之傷害；乙○○亦基於傷害戊○○之犯意，徒手
    毆打戊○○，使戊○○受有全身多處（包括額、頭、胸部、右前臂與右大腿）挫
    傷之傷害。
二、案經被害人戊○○訴由臺北縣政府警察局新莊分局報請及經告訴人乙○○訴請臺
    灣板橋地方法院檢察署檢察官偵查起訴。
    理  由
壹、有罪部分：
一、訊據上訴人即被告戊○○固坦承於前開時、地與乙○○等人發生爭執之事實，惟
    矢口否認有傷害之犯行，辯稱：當時雙手為被告丙○○拉住，不可能打乙○○，
    並無傷害情事云云。
二、經查：被告戊○○、同案被告乙○○前揭互加傷害之事實，業分據被告戊○○、
    同案被告乙○○於警詢、偵訊及原審審理時各別指訴綦詳，並經被告丙○○於警
    詢及原審審理時供稱：「．．．因父親問題戊○○與我及家人發生口角，戊○○
    氣不過，就趕我們出去，且現出手抓我女兒乙○○手，致雙方發生拉扯受傷，我
    在場拉開他二人，並無毆打戊○○」（見臺灣板橋地方法院檢察署九十二年度偵
    字第一四三八五號卷第九頁）、「．．．戊○○就抓住乙○○打她、踩她，我就
    把她拉開，說乙○○有身孕，戊○○說如果因此流產也是報應（見原審卷第五六
    頁）」等語明確，核與證人丁○○於原審及本院審理時證稱：「那天我有在那裡
    ，大家相互拉來拉去，我有看到。（是看到哪些人拉來拉去？）就是戊○○與乙○○拉來拉去，甲○○被戊○○趕走，我女兒丙○○在那裡擋不住」（原審卷第
    五十二頁）、「我有看到他們在拉扯」（本院九十三年三月一日審判筆錄）等情
    大致相符，並有新泰綜合醫院所出具戊○○、乙○○於九十二年五月二十七日應
    診之診斷證明書各乙份附卷可稽（見臺灣板橋地方法院檢察署九十二年度偵字第
    一四三八五號卷第十五頁、第二十四頁），堪認被告戊○○、同案被告乙○○互
    控傷害之情，應均屬事實。而參以被告戊○○、同案被告乙○○於偵、審中亦各
    自承彼等有發生爭執之情不虛，則該二人前即因丁○○之扶養問題迭起爭執，此
    次雙方復因扶養丁○○一事，而在現場一言不合發生口角，彼二人因而互毆致雙
    方均受有傷害，此與常情不相悖違。從而被告戊○○、同案被告乙○○互指控對
    方傷害，卻否認已有傷害行為，顯係卸責之詞，均不足採信。本件事證明確，被
    告戊○○傷害之犯行，亦堪以認定，應依法論科。
三、核被告戊○○所為，係犯刑法第二百七十七條第一項之傷害罪。原審因認被告戊○○犯行明確，適用上引法條，並審酌被告戊○○與同案被告乙○○二人具姻親
    關係，因扶養丁○○問題而致糾紛，不思循理性途徑解決，竟以暴力相向，徒使
    彼此蒙受身心傷害而無濟於事，惟參酌被告戊○○並無前科，有本院被告全國前
    案記錄表在卷可憑，與其犯罪手段、所生危害及犯罪後之態度等一切情狀，量處
    被告戊○○罰金三千元（銀元），且依刑法第四十二條第二項，罰金罰鍰提高標
    準條例第一條前段、第二條之規定，併諭知如易服勞役，以三百元（銀元）折算
    一日。認事用法，俱無違誤，量刑亦屬適當，被告戊○○上訴意旨猶執陳詞否認
    犯罪，為無理由，應予駁回。
貳、無罪部分：
一、公訴意旨略以：被告丙○○、甲○○於前揭時、地，與同案被告乙○○共同毆打
    被告戊○○，使被告戊○○受有前開傷害，因認被告丙○○、甲○○亦涉有刑法
    第二百七十七條第一項之傷害罪嫌云云。
二、本件公訴人認被告丙○○、甲○○涉有傷害罪嫌，係以被告戊○○之指訴及上述
    卷附戊○○之新泰醫院診斷證明書，為其論據。惟訊據被告丙○○、甲○○均堅
    決否認有傷害犯行。被告丙○○辯稱：伊當時係將互毆之戊○○、乙○○拉開，
    並無出手毆打戊○○等語；被告甲○○則辯稱：伊當時已先行離去並不在現場，
    並無出手毆打戊○○等語。
三、經查：
    (一)被告戊○○固迭於偵、審中指訴被告丙○○有與同案被告乙○○共同將其毆傷
      之情事云云，惟依其先後指訴情節觀之，其於警詢與偵查時指稱：「我於九十
      二年五月二十七日十五時十分許在新莊市○○路三八一巷三十七號，遭甲○○
      、丙○○、乙○○等三人打我．．．」、「．．．接著乙○○先徒手打我手臂
      ，而丙○○握拳捶我胸部，雙手抓我手腕往後推，甲○○以拳頭毆打我右額頭
      ，隨即下樓離開，而乙○○繼續打我又以腳踢我右大腿．．．」；嗣於偵查中
      復稱：「當日我回家後，吉打我頭部、滿打我胸部並抓傷手、銣打我左手臂及
      踢我右大腿」云云（見臺灣板橋地方法院檢察署九十二年度偵字第一四三八五
      號卷第十頁背面、第十二頁、第二十五頁背面），迨原審審理時則改稱：「．
      ．．丙○○拉到我的手臂，並且把我推開」、「丙○○是真的有想要勸架，但
      她應該是要把她女兒拉開才對，不是拉我」云云（見原審卷第五十九頁），則
      被告戊○○對於被告丙○○究竟有無參與實施傷害犯行等情，先後指訴之情節
      顯有含糊及歧異矛盾之處。況被告丙○○若確曾動手毆打戊○○，衡情戊○○
      應即將被告丙○○視為對己有惡意之攻擊者，又焉會主觀上認為被告丙○○「
      真的有想要勸架」之媒合者，是以其就被告丙○○所涉故意傷害部分之指述，
      自難採信。另參諸證人丁○○之證述與被告乙○○之指述，固得證明雙方當時
      曾發生激烈衝突等情，惟其中證人丁○○於原審審理時亦明確證稱：「．．．
      就是戊○○與乙○○拉來拉去，甲○○被戊○○趕走，我女兒丙○○在那裡擋
      不住」等語，即與被告戊○○前稱丙○○有勸架之情狀相符，而證人丁○○在
      此過程中既均未見被告丙○○確有參與出手毆打戊○○之情形，足證被告丙○○所辯：伊當時係將互毆之戊○○、乙○○拉開，並無出手毆打戊○○等語，
      尚屬有據，應堪採信。至檢察官上訴意旨雖質疑證人丁○○於原審審理時目擊
      陳述之真實性，惟證人丁○○當時原在客廳，但因聽或看到爭吵，即從客廳走
      過去等情，業據兩造即被告丙○○、及戊○○於原審審理時供明在卷（見原審
      卷第五十六頁、第六十頁），是以證人丁○○確已發覺彼等爭吵而前往查看，
      自有目擊本案之經過。又本院經再次傳訊證人丁○○亦結證目擊之情如前，自
      堪予採信。末徵以證人丁○○所證被告丙○○勸架之情，核與被告戊○○於原
      審始改稱「丙○○是真的有想要勸架」等語相符，亦證證人丁○○所述之真實
      性，且並無偏頗之情。
    (二)再查，被告戊○○固迭於偵、審中復指訴被告甲○○有與同案被告乙○○共同
      將其毆傷之情事云云，惟依被告戊○○指訴情節觀之，其於警詢中指稱：「．
      ．．乙○○一進門就破口罵我，且甲○○及丙○○也一起罵我，接著乙○○先
      徒手打我手臂，而丙○○握拳捶我胸部，雙手抓我手腕往後推，甲○○以拳頭
      毆打我右額頭，隨即下樓離開．．．」云云（見臺灣板橋地方法院檢察署九十
      二年度偵字第一四三八五號卷第十二頁），原審審理時復指稱：「（檢察官提
      示戊○○驗傷單問：『傷是怎麼來的？』）．．．甲○○在我的房間門口罵，
      因為他有躁鬱症，我會害怕，所以我就打電話叫丙○○把甲○○帶回去，乙○○她們來了之後，乙○○就打我，丙○○就抓住我，乙○○就打我、踢我。（
      檢察官問：『丁○○當時在哪裡？』）他本來在客廳，後來因為甲○○來跟我
      拿房契，公公聽到我們為了房契爭吵，所以才從客廳走過來，甲○○那時有打
      我的額頭一下，然後就跑掉了」云云（見原審卷第十三、十四頁）；而被告丙○○於原審審理時亦證稱：「（為何甲○○要先走？）因為被戊○○趕走」（
      見原審卷第五十七頁）。綜上足見，被告戊○○對於被告甲○○當時究係先於
      或後於被告乙○○動手而以拳頭毆打其右額頭，以及其如何將被告甲○○趕離
      現場等節，前後指訴內容不一，顯有瑕疵可指，則其所指訴被告甲○○涉有前
      揭傷害犯行等情，是否確與事實相符，自非無疑。且證人丁○○於原審審理時
      亦到庭證稱：「吵架那天被告四人、我都在場，甲○○雖然本來在場，但後來
      被趕走」等語明確（見原審卷第五十三頁），綜上，本件案發時在場之證人丁○○既未證述被告甲○○確有與被告乙○○共同傷害被告戊○○之情事，自難
      單憑被告戊○○上開有瑕疵之指述，遽認被告甲○○確有傷害之犯行。
    (三)又查，卷附被告戊○○之診斷證明書，固得證明其受有前開傷害，惟被告丙○○、甲○○是否有參與該等傷害犯行，仍無從憑該等診斷證明書以資認定。至
      檢察官上訴意旨所指被告戊○○受傷分布較廣及嚴重之情形，此與互毆雙方出
      手之輕重、部位，及所處位置是否易與物品碰撞等節，均有所關聯，尚難據此
      即認被告戊○○所述除遭同案被告乙○○毆打外，並受被告丙○○、甲○○共
      同毆打，係屬真實。
四、原審基於上開理由，因認不能證明被告丙○○、甲○○確有傷害之犯行，而諭知
    被告丙○○、甲○○均無罪，經核並無違誤。檢察官依被告戊○○聲請上訴意旨
    仍執前詞指摘原判決此部分不當，為無理由，應予駁回。
據上論斷，應依刑事訴訟法第三百六十八條，判決如主文。
本案經檢察官劉斐玲到庭執行職務。
中　　　華　　　民　　　國　　九十三　　年　　　三　　　月　　 十五 　　日
                              臺灣高等法院刑事第十五庭
                                  審判長法  官  房　阿　生
                                        法  官  蔡　光　治
                                        法  官  雷　元　結
右正本證明與原本無異。
不得上訴。
                                        書記官  黃　德　煌
中　　　華　　　民　　　國　　九十三　　年　　　三　　　月　　 十六 　　日
附錄：本判決論罪科刑法條全文
刑法第二百七十七條：
傷害人之身體或健康者，處三年以下有期徒刑，拘役或一千元以下罰金。
犯前項之罪，因而致人於死者，處無期徒或七年以上有期徒刑；致重傷者，處三年以
上十年以下有期徒刑。
